【裁判字號】    98,訴,3425
【裁判日期】    990723
【裁判案由】    偽造文書等
【裁判全文】
臺灣板橋地方法院刑事判決              98年度訴字第3425號
公  訴  人   臺灣板橋地方法院檢察署檢察官
被      告   庚○○
選      任
辯  護  人   林士祺律師（98年10月9日受任；99年4月13日解
             李長彥律師（99年4月21日受任）
上列被告因偽造文書等案件，經檢察官提起公訴（98年度偵字第
15216 號），本院判決如下：
    主  文
庚○○犯竊盜罪，處有期徒刑拾月；又犯行使偽造私文書罪，處
有期徒刑壹年肆月；偽造之「甲○○」署押壹枚，沒收之。應執
行有期徒刑貳年，偽造之「甲○○」署押壹枚，沒收之。
    事  實
一、庚○○與甲○○前係首都客運股份有限公司（下稱：首都公
    司）稽查課同事（陳某因本案已經該公司解職；王某仍續任
    職該公司），詎庚○○竟意圖為自己不法之所有，於民國（
    下同）98年1 月9 日至同年月17日晚間9 時5 分間之某日，
    在臺北縣三重市○○路○ 段109 號2 樓之1 之首都客運公司
    稽查課辦公室內辦公桌上，竊取甲○○所有剛辦理年度換卡
    之永豐信用卡股份有限公司（下稱：永豐公司）信用卡（卡
    號：0000000000000000號，下稱：本件信用卡）1 張，隨即
    於98年1 月17日晚間9 時5 分許，前往臺北縣新莊市體育館
    附近以公共電話撥打永豐公司之客服專線0000000000，進入
    語音開卡系統輸入甲○○之出生年月日及身分證統一編號開
    卡成功後，另基於偽造文書及意圖為自己不法所有之犯意，
    於98年1 月19日自桃園機場搭乘GE355 班機出境前往澳門地
    區，並於同日晚間7 時57分許持本件信用卡至澳門地區「NE
    W YAOHAN（B）MACAU（新八百伴賭場）」冒用「甲○○」名
    義，以本件信用卡之持卡人身分刷卡購物消費，先在98年1
    月19日19時46分14秒，欲刷金額依當時的匯率換算成新臺幣
    為24,606元，因額度不足遭拒【當時信用卡額度可用餘額是
    24047 元】、接續在19時46分37秒以同一金額復刷，同因額
    度不足遭拒；第3 次在19時47分06秒，刷卡金額葡幣換算新
    臺幣為23,769元，該筆交易於額度刷卡成功【第4 次，在19
    時47分39秒，欲刷新臺幣836 元，因額度不足被拒】，並在
    信用卡簽帳單上偽簽「甲○○」之簽名1 枚，作為以「甲○○」名義進行購物消費，允諾付款予發卡銀行之意思表示，
    而偽造「甲○○」名義之信用卡簽帳單私文書，並將該偽造
    之信用卡簽帳單私文書交付予上開信用卡特約商店以行使之
    ，致該特約商店店員誤信庚○○即為甲○○本人，陷於錯誤
    ，而允其刷卡消費金額葡幣5,688 元（折合新臺幣約2 萬4,
    134 元），足生損害於甲○○及永豐公司對於信用卡管理之
    正確性。嗣經甲○○於同日晚間，接獲永豐公司電話詢問是
    否有在澳門地區持本件信用卡消費，甲○○答以沒有，始悉
    係遭冒名刷卡消費，永豐公司報警處理後循線查獲上情。
二、案經永豐銀行訴由基隆市警察局移由臺灣板橋地方法院檢察
    署檢察官偵查起訴。
    理  由
一、程序部分【即證據能力方面】：
    按被告以外之人於審判外之陳述，雖不符刑事訴訟法第159
    條之1 至第159 條之4 之規定，而經當事人於審判程序同意
    作為證據，法院審酌該言詞陳述或書面陳述作成時之情況，
    認為適當者，亦得為證據；當事人、代理人或辯護人於法院
    調查證據時，知有第159 條第1 項不得為證據之情形，而未
    於言詞辯論終結前聲明異議者，視為有前項之同意，刑事訴
    訟法第159 條之5 定有明文。本件所引如下各項證據，固有
    部分屬傳聞證據，然公訴人、被告暨辯護人於本院調查證據
    時，迄至言詞辯論終結前，均未聲明異議，本院審酌各該證
    據作成時之狀況，並無違法取證或不宜作為證據者，依上說
    明，均有證據能力，合先敘明。
二、訊據被告庚○○固坦承與被害人甲○○前係首都客運公司稽
    查課同事，其於98年1 月19日搭機前往澳門地區之事實，惟
    矢口否認有何竊盜及詐欺犯行，辯稱略以：（調解情形？）
    我沒有做這些事情，所以我沒有來調解，我否認檢察官所起
    訴之犯罪事實，沒有答辯；我是一個人去澳門，98年1 月19
    日出發，搭乘3 點20分復興航空的班機，直飛澳門，只有我
    一個人去，98年1 月21日回來，應該是中午或下午離開澳門
    ，也是搭乘復興航空的飛機等云云；其所選任之辯護人陳述
    辯護要旨略以：「本件公訴人在起訴書中列舉被告竊盜甲○○之信用卡，並於98年1 月17日有開卡紀錄，98年1 月19日
    在澳門有消費紀錄，但並沒有證人及物證證明被告有開卡、
    消費紀錄，本件完全只是檢察官依猜測之詞起訴，有違刑事
    訴訟法第161 條規定，起訴應依證據，本件被告應為無罪；
    請求鑑定簽帳單上「甲○○」之筆跡，是否為被告庚○○所
    為；本件起訴事實為被告冒簽甲○○名字刷卡，故為構成要
    件事實，有鑑定必要，且被告不會故無改變其書寫習慣；竊
    取信用卡的地點不一定在總公司，或許在寄送過程中已經失
    竊，且首都客運並未提出任何簽收憑證，證明甲○○的信用
    卡有送到總公司，並由總公司簽收；根據資料沒有辦法確認
    甲○○的信用卡遺失的時間地點，沒有任何簽收證明文件，
    三重辦公室是屬於開放式空間，即便信用卡寄送到三重辦公
    室，任何人都有可能接觸到系爭信用卡；根據證人丁○○證
    述，公司人事資料鎖在檔案櫃裡面，被告無從得知甲○○的
    信用卡開卡資料；不能僅由被告曾經前往澳門，就認定系爭
    信用卡是由被告所盜刷，本案並無任何證據可以證明被告有
    竊取或盜刷信用卡之行為」等情，為被告做出事實上暨法律
    上之辯護。
三、茲就如上被告所辯暨辯護所指，可以知悉就起訴事實範圍所
    指本件主要爭點為：
(一)、被告於98年1 月9 日至98年1 月17日間之某日，有無竊取甲○○之永豐銀行信用卡？
(二)、被告有無在98年1 月19日於大陸地區澳門冒用甲○○名義以
    其信用卡刷卡消費？
(三)、本件除以上爭點外，其餘部分，均不爭執。
四、本院認定被告之犯罪證據暨得心證理由：
(一)、查被害人甲○○所有之本件信用卡1 張遭人竊取後，於98年
    1 月17日晚間9 時5 分許撥打客服專線開卡成功，並於98年
    1 月19日晚間7 時57分許至澳門地區「NEW YAOHAN（B）MAC
    AU」，冒用被害人名義刷卡消費金額為葡幣5,688 元等情，
    業據告訴代理人戊○○、己○○分別於警詢、偵查、暨本院
    【證人己○○部分】中指、證述明確，此部分之客觀事實為
    不爭執者，首應說明。且依卷附被害人之上開永豐公司信用
    卡申請資料、聲明書、卡片交易明細表、信用卡簽帳單影本
    各1 紙等，足證該卡，於98年1 月19日晚間7 時57分許，遭
    人持本件信用卡至澳門NEW YAOHAN（B）MACAU冒用被害人名
    義刷卡消費金額葡幣5,688 元之事實，同可確信；
(二)、而被害人與被告前為首都客運公司稽查課同事，本件信用卡
    由永豐公司寄至其原任職之經貿站，由站管人員簽收後，應
    循該公司公文系統送回總公司稽查課辦公桌上放置在其所有
    之資料夾內，由其收受，然其未曾收受本件信用卡，直至98
    年1 月19日晚間接獲告訴人永豐公司來電詢問有無在澳門地
    區持本件信用卡消費葡幣5,688 元，其當時人在臺灣住處內
    ，始悉可能遭盜刷之事實；首都客運公司稽查課共有10名稽
    查員，每人用以收受信件及公文之資料夾均放在同一張辦公
    桌上之事實，此情復據被害人甲○○偵查暨本院指證述明晰
    ，同無疑義。
(三)、依據首都客運股份有限公司98年7 月27日稽字第980599號函
    悉，被害人甲○○與被告前同為首都客運公司稽查課稽查員
    ，而被害人申辦之本件信用卡，由永豐公司郵寄至被害人原
    任職之臺北市○○區○○路461 號經貿站，由副站長詹益慶
    簽收後，循該公司公文系統送回總公司，其未有簽收紀錄事
    實，顯見已為他人竊取，無疑。又依被告及被害人之入出境
    紀錄查悉，被告於98年1 月19日自桃園機場搭乘GE355 班機
    出境前往澳門，而被害人於98年1 月間並無出境紀錄之事實
    ，顯然該筆簽帳消費非被害人所為。進一步，已有顯著懷疑
    冒簽者為何人之跡象出現。
五、經就本院函准首都客運及臺北客運調取98年1 月9 日至19日
    間所有請假或曠職員工（含人力派遣公司派遣之員工）之相
    關資料（含身分證號碼），以及函准內政部入出境管理局調
    取上開首都客運及臺北客運之上開請假或曠職員工於97、98
    年之入出境紀錄等材料，清查該2 公司於起訴所指犯行時間
    ，依據內政部入出國及移民署98年12月28日移署資系茹字第
    0980181470號函公文正本、台北客運特定對象入出境紀錄及
    首都客運特定對象入出境紀錄（資料日期：98/01/09～98/0
    1/19）共3 紙，以及長榮航空股份有限公司99年1 月21日長
    航法字第20100316號函覆資料，加以比對，該等2 公司所有
    出入境人員紀錄得悉，說明如下：
(一)、台北客運部分：
    １、台北客運所提供之員工名冊中，於98年1 月9 日至同年
        月19日間，僅有林信良於同年月12日出國，於同年月16
        日回國，出國前往首站及回國來自地點均為越南之事實
        。
    ２、台北客運所有員工（含與首都客運同一上班地點者）均
        不可能為本件竊盜、偽造文書、詐欺取財犯行之事實。
(二)、首都客運部分：
    １、首都客運所提供之員工名冊中，於98年1 月9 日至同年
        月19日間，僅有李明怡、被告、壬○○、乙○○有入出
        境之事實。
    ２、除李明怡、被告、壬○○、乙○○外，首都客運所有其
        他員工均不可能為本件竊盜、偽造文書、詐欺取財犯行
        之事實。
    ３、李明怡於98年1 月15日出國，於同年月21日回國，出國
        前往首站為澳大利亞，回國來自地點為布律士彬（指澳
        洲之布里斯班市），均非澳門，且李明怡不可能於98年
        1 月17日晚間9 時5 分許於臺北縣新莊市體育館附近以
        公共電話語音開卡，故其不可能為本件竊盜、偽造文書
        、詐欺取財犯行之事實。
    ４、壬○○於98年1 月17日搭長榮航空BR801 號班機出國，
        於同年月20日搭長榮航空BR802 班機回國，出國前往首
        站及回國來自地點均為澳門之事實。
    ５、乙○○於98年1 月19日搭復興航空GE351 號班機出國，
        於同年月20日搭復興航空GE352 班機回國，出國前往首
        站及回國來自地點均為澳門之事實。
    ６、被告於98年1 月19日搭復興航空GE355 號班機出國，於
        同年月21日搭復興航空GE3 52班機回國，出國前往首站
        及回國來自地點均為澳門之事實。
(三)、故由上排除法則觀察，僅有壬○○、乙○○，以及本件被告
    於起訴所指時日前往澳門之情，或可由該3 人其中之1 人為
    本件犯行，應堪確定本件調查證據審理方向之顯現。
六、因循據上述調查證據方向查悉，關於本件相關證人於本院證
    述（以於本院證述先後）說明如下：
(一)、證人癸○○證述略以：「（請求提示臺北客運98年12月7 日
    回函予證人閱覽；你是不是該份公文的承辦人員？）是；（
    你在臺北客運擔任什麼職務？）人事室股長，臺北客運及首
    都客運是同一個集團，我們是合署辦公；（這份公文上面記
    載臺北客運98年1 月9 日到19日請假及曠職員工，為何高達
    977 名？）因為我們是排休制，所以只要是在該區間有休假
    沒有上班的就列入；（臺北客運有沒有人力派遣公司的派遣
    員工？）沒有。【對證人癸○○之證言有何意見？告以要旨
    ；被告答：沒有意見。】」等語（見本院99年6 月8 日審理
    筆錄）；而證人丁○○證述略以：「（你在首都客運擔任什
    麼職務？）人事室組長；（提示首都客運98年12月7 日回函
    予證人閱覽；（這份公文是不是你承辦的？）對；（這份公
    文記載的首都客運於98年1 月9 日至19日間，請假或曠職的
    員工，為何高達913 名？）我們公司也是用排假，那天沒有
    上班的就列入；（首都客運有沒有人力派遣公司的派遣員工
    ？）沒有；（被告在首都客運擔任什麼工作？）稽查員；（
    跟你有沒有隸屬關係？）不同部門，他不是我的上司也不是
    我的下屬；（被告上班的地點？）臺北縣三重市○○路○ 段
    109 號2 樓之1 ；（你也在上開地點上班？）是；（該地點
    上班的員工是否都是首都客運的員工？）與臺北客運混在一
    起；（被告的辦公場所也有臺北客運的員工？）我們是同一
    個辦公室，所以被告的辦公位置周遭也有臺北客運的人；（
    首都客運的員工信件收發流程？）中午郵差送信來，有一個
    值班的人收信，值班的人是公司的女性員工輪流，平信交給
    總務部收發，掛號會看是哪個單位，交給該單位的人員簽收
    ，大部分都會交給本人，我們內部會有簽收的簿子；（就本
    案你們公司內部有無調查簿子是由何人簽收？）我不知道；
    （甲○○的辦公場所在哪裡？）他是我們公司外派到交通局
    上班的，但回到公司也是在我們辦公室上班，因為編制在我
    們那裡；（甲○○有無固定的位置？）有稽查員的位置，稽
    查員都坐在那個區塊，但甲○○有沒有固定坐哪裡我不清楚
    ；（你們公司有多少稽查員？）目前有9 位，加上外派有11
    位；（每個人都有固定的位置嗎？）沒有，就是坐在那個區
    塊；（甲○○常回辦公室嗎？）約一個禮拜回來一次，但回
    來多久我不確定；（被告是固定在你們辦公室辦公？）是；
    （公司的人事資料如何保存？）在職的放在檔案內，每個員
    工都有一個自己的資料袋；（除人事人員外，有無可能其他
    員工會接觸到這些資料？）我不知道，資料放在櫃子裡鎖住
    ；（你們公司有監視器嗎？）有，但只有大門口；（有照到
    稽查員的桌子嗎？）沒有；（外站收取的信件送回三和路辦
    公室的收取流程？）我們每天都有人收公文送到總公司，三
    和路是總公司，南港那邊是站場，每天收回來的公文有一個
    公文袋，有小姐固定整理，是由稽查課的小姐整理，我並不
    清楚具體的處理流程，沒有固定由稽查課哪個小姐整理，她
    把公文收回來之後，看是哪個單位就送到哪個單位，我沒有
    收過掛號信，所以不知道掛號信怎麼處理；【審判長問：對
    證人丁○○之證言有何意見？告以要旨；被告答：沒有意見
    。】」等語（見本院99年6 月8 日審理筆錄），以上，就各
    該人事單位主管（股長、組長）之證述悉之，為該首都客運
    暨台北客運關於辦公場所位置關聯，以及各該人員出入暨請
    假之人員方面所為細緻之勾稽經過。
(二)、證人丙○○證述略以：「（你在首都客運擔任什麼職務？）
    稽查課副課長，2 、3 年前，98年1 月間，開始擔任這個職
    務；（首都客運員工乙○○擔任什麼職務？）三峽一站的駕
    駛；（首都客運員工壬○○擔任什麼職務？）內湖站的駕駛
    ；（駕駛上班的地點？）在他的場站；（98年1 月9 日到19
    日間，乙○○跟壬○○有沒有回到三和路辦公室進入稽查課
    的辦公室？）我看資料是沒有；（駕駛在什麼時候會回到三
    和路的辦公室？）如有違規行為時，稽查課會召回，作談話
    紀錄輔導，這時他們才會回到三和路辦公室，沒有召回是不
    會回來；（外站收取信件以後，送回三和路辦公室，之後的
    信件處理流程如何？）每一個外站有一個公文袋送回來，我
    們依照信件內容，分發到各單位；（負責處理的小姐是哪位
    ？）一般是游秋燕負責；（98年1 月9 日到19日負責處理外
    站送回信件的小姐？）一般都是游秋燕負責，別人也不會碰
    這塊，除非那段時間她有請假或送公文等特別狀況，才會由
    別人代為處理；（游秋燕目前還任職首都客運嗎？）是；（
    你知道游秋燕處理信件，有無留下任何書面簽收紀錄？）我
    們內部沒有簽收，直接交給該單位的人，如果不在就交給同
    部門的人；（員工進出總公司需要刷卡嗎？）上班時間要刷
    卡，沒有門禁管制，職員可以正常進出，如果是駕駛員的話
    會被攔下來，人事人員就在門口，如果非在該辦公室上班的
    人進出，就會被攔下來問是什麼事情；（掛號信件是不是也
    由游秋燕處理？）如果是外站收回來的信件，不論是不是掛
    號，看是哪個單位就交給哪個單位，以我們部門來講，同部
    門的信件會一起收下放在稽查課專門存放資料的地方，大家
    各自會去拿，所以沒有簽收；（專門存放資料的地方大家都
    可以接觸？）是，一般不會有人去稽查課的位置；（提示98
    年度偵字第15216 號卷第94頁予證人閱覽；存放資料的地方
    在哪裡？）證人丙○○在偵查卷第94頁圖上以紅筆畫出資料
    放置位置，審判長提示予檢辯雙方閱覽；（圖上的三張桌子
    有無用OA圍起來？）有，我身高171 公分，約我肩膀的高度
    ，150 公分左右；（你們公司有無監視器？）有對到門口，
    沒有對到裡面；（游秋燕是哪個部門？）稽查課；（你剛才
    畫的共同資料夾以及個人資料夾有何不同？）個人資料夾放
    個人的東西，共同資料夾放共同的東西，信件是放在個人資
    料夾；（圖上辦公桌灰色條紋是什麼？提示偵查卷第94頁並
    告以要旨）應該是OA的範圍，三個桌子是整個被OA圍起來；
    （本案發生之後，你們公司有無進行內部調查？）有大略查
    一下，後來進入司法程序，公司就沒有再查；（庚○○是因
    為本案被停職？）是；（首都客運大略查一下負責的調查人
    員是誰？）我及另一位稽查員，我們詢問庚○○，他回答沒
    有這回事；【審判長問：對證人丙○○之證言有何意見？告
    以要旨；被告答：他所敘述的有些與事實不符，我在公司上
    班期間，誰都可以進辦公室，不論是職員還是駕駛；OA沒有
    150 公分那麼高，約140 公分；每個人都可以到稽查課的位
    置；證人是稽查課的主管，其他科室的主管有時也會找駕駛
    回來；告訴人答：我有碰過駕駛回來會被問，即使門口的人
    事沒有看到，進辦公室時，其他人看到也會問，我們稽查課
    的位置，因為我離開很久了，所以是不是有人進進出出，我
    不清楚。】」等語（見本院99年6 月8 日審理筆錄），由上
    述高某證述觀之，可以明晰稽查課辦公室並非任何之人得以
    自由進出者，換言之，該單位之具有阻絕一般人之功能性存
    在，該單位之資料等，亦非他單位人員可以恣意取得。而徵
    諸乙○○、壬○○均擔任外站駕駛職務，其等駕駛上班地點
    均各在其所屬場站，且98年1 月9 日到19日間，乙○○跟壬○○亦未有回到三和路辦公室進入稽查課的辦公室之資料顯
    示，其2 人復未經其公司召回之情，甚明。換言之，乙○○
    、壬○○雖有出入境而往澳門，然並無證據證明其涉犯本案
    ，自當排除，要無疑問。
(三)、證人即被害人甲○○證述略以：「（提示偵查卷右下角第7
    頁予證人閱覽；這是永豐銀行把你的信用卡寄到臺北市○○
    區○○路461 號首都客運經貿站，由站長簽收的簽收紀錄，
    你有沒有收到這張信用卡？）沒有；（同上卷右下角第14頁
    ，在澳門盜刷的簽單是誰簽的，你知道嗎？）不清楚；（你
    有沒有把這張信用卡交給別人？）沒有；（你有沒有同意別
    人在這張澳門盜刷的簽單上簽你的名字？）沒有；（這張信
    用卡的帳單地址在什麼地方？）重陽路461 號，南港經貿站
    ；【對證人甲○○之證言有何意見？告以要旨；被告答：沒
    有意見。】」等語（見本院99年6 月8 日審理筆錄），此與
    其於警訊、偵查中之指陳，並無差池，是為可採。
(四)、證人壬○○證述略以：「（【證人壬○○為本院依職權傳喚
    ，以下由本院依職權訊問。】98年1 月間你在何公司上班？
    擔任何職？）首都客運擔任東園站駕駛；（你認識庚○○、
    甲○○？）都不認識；‧‧平常開車不會回公司；（你在98
    年1 月間是否曾經到澳門？）是，去玩；（提示偵查卷第14
    頁，刷卡單上的「甲○○」是不是你簽的？）不是；（你知
    道三和路稽查課的位置？）不清楚；（你認識乙○○嗎？）
    不認識；（總公司有無門禁管制？）有，但我不會有這個問
    題，因為我穿制服，我沒有穿過便服，所以我不知道，我穿
    制服所以警衛不會攔我；【審判長問：對於證人壬○○所言
    有何意見？被告答：沒有意見。】」等語（見本院99年7 月
    9 日審理筆錄），此部分之證述，核與證人丙○○於本院證
    述如上，互為契合；且其出國時間係98年1 月17日臺灣起飛
    時間為上午9 時59分，降落澳門時間為同日上午11時51分，
    是其無從於是日晚間為本案系爭信用卡電話開卡情事，有長
    榮航空公司99年1 月21日函覆該航班之時刻可憑。至於證人
    乙○○信函部分，亦與證人丙○○證述部分，亦屬相符，其
    等均與本案犯行無關，要無疑義。
(五)、綜據上述，本件系爭信用卡是寄到首都客運經貿站後，再由
    經貿站送回三重市○○路首都客運稽查課辦公室，又參如上
    所述入出境管理局查詢資料得知，系爭期間有出境紀錄者有
    李明怡、庚○○、壬○○、乙○○、林信良，林信良跟李明
    怡並非前往澳門，壬○○證稱系爭簽單並非其所簽的，且依
    長榮公司的回函，壬○○不可能於98年1 月17日晚間在臺灣
    開卡，再依證人丙○○證稱，壬○○、乙○○均擔任駕駛，
    駕駛上班的地點是在各場站，駕駛如有違規行為，稽查課會
    召回做談話紀錄輔導，此時駕駛才會回到三和路辦公室，沒
    有召回駕駛不會回來，依照稽查課的資料，98年1 月9 日到
    19日間，乙○○、壬○○並沒有召回到三和路辦公室，故乙○○、壬○○不可能到稽查課桌上拿取系爭信用卡，並無疑
    問。是可認係被告庚○○與甲○○為稽查課同事，於稽查課
    辦公桌上竊取甲○○之信用卡，並於臺灣開卡後飛到澳門，
    盜刷該信用卡之事證明確，並無疑義。
(六)、此外，復有被告及被害人之入出境紀錄各1 紙、被害人之上
    開永豐公司信用卡申請資料、聲請書、卡片交易明細表、信
    用卡簽帳單影本各1 紙、首都客運股份有限公司98年7 月27
    日稽字第980599號函文1 份、首都客運股份有限公司98年11
    月6 日稽字第980857號函表示：首都客運稽查課及被告任職
    時上班地點均為臺北縣三重市○○路○ 段109 號2 樓之1 ，
    以及首都客運股份有限公司98年12月7 日人字第980951號函
    、台北汽車客運股份有限公司98年12月7 日（98）北汽客人
    字第856 號函、永豐商業銀行信用卡處控管部98年12月7 日
    永豐銀控管部（098）字第00511號函、長榮航空股份有限公
    司99年1 月21日長航法字第20100316號函，均可為佐證。
(七)、至於被告方聲請鑑定「甲○○」筆跡一情，然被告於有此積
    極性犯罪意思存在之前提下，其簽名當屬故意與其平日所為
    之字軌跡證寫法迥異，為避人耳目查緝其違法，自有故偽以
    常情之態出現，核與正常一般之社會人之生活經驗暨論理法
    則等，要無悖反之點。因據上述，被告所辯，顯係飾卸，辯
    護所指，則屬錯誤之認知。本件事證積極明確，被告犯行，
    足以認定，應予責罰。
七、論罪科刑：
(一)、按信用卡簽帳單，係持卡人向特約商店消費後簽持卡人姓名
    於其上，由特約商店將第1 聯交持卡人收執，第2 聯由特約
    商店取回，而該簽帳單由持卡人簽名係指持卡人同意依據信
    用卡持卡人與發卡銀行間契約條件，對其所購物品或接受服
    務，均應按簽帳單之消費金額，付款予發卡銀行，故持卡人
    於該簽帳單簽名其用意與票據背書大致相同（舉世皆同），
    皆係對所簽之金額負責之意，為刑法第210 條之私文書，合
    先敘明。
(二)、核被告庚○○所為，係犯刑法第320 條第1 項之竊盜罪、同
    法第216 條、第210 條之行使偽造私文書罪，及同法第339
    條第1 項之罪等。被告於簽帳單上偽造署押之行為，係偽造
    私文書之部分行為，不另論罪；而其偽造後復持以行使，其
    偽造之低度行為，為行使之高度行為所吸收，亦不另論罪；
    另該接續之刷卡消費，為一個接續性之行為，僅應認為1 罪
    。上開行使偽造私文書及詐欺取財罪間，係一行為而觸犯2
    罪名，為異種想像競合犯，應從一重之行使偽造私文書罪論
    處；如上從一重處斷之行使偽造私文書罪與竊盜罪間，犯意
    個別，行為互殊，為數罪，應予分論併罰。至被告於98年1
    月17日晚間9 時5 分許，前往臺北縣新莊市體育館附近以公
    共電話撥打永豐公司之客服專線0000000000，進入語音開卡
    系統輸入甲○○之出生年月日及身分證統一編號開卡之行為
    ，似另涉準文書之犯行，然非本件起訴所指，宜由該管檢察
    官偵處，附帶說明。
(三)、爰審酌被告與被害人甲○○原屬同事關係，未見關注同事情
    誼之犯罪動機、目的、智識為大學畢業之文化程度（見警詢
    筆錄之紀錄）及所生損害程度，並衡酌被告案發迄今均未據
    坦承犯行，態度非善，復未與被害人之甲○○暨該刷卡銀行
    間達成和解賠償損害等一切情狀，酌情分別量處如主文所示
    之刑，並定其應執行刑，用資懲罰。
(四)、本案被告於各該簽帳單文書上偽造之「甲○○」簽名1 枚（
    偵查卷14頁）為偽造之署押，應依刑法第219 條規定，不問
    屬於犯人與否，宣告沒收之。至上開偽造簽帳單本體，雖為
    被告犯罪所用之物，然業提出於各該店家暨金融機構（即辦
    理信用卡銀行），並已列檔存查，屬各該者所有業務上持有
    物件，而非被告所有，自毋庸為沒收宣告。
據上論斷，應依刑事訴訟法第299 條第1 項前段，刑法第320 條
第1 項、第216 條、第210 條、第339 條第1 項、第55條、第51
條第5 款、第219 條，刑法施行法第1 條之1 ，判決如主文。
本案由檢察官辛○○提起公訴，經檢察官黃佳權到庭執行職務。
中    華    民    國    99    年    7     月    23    日
                  刑事第5 庭審判長法  官  鄭水銓
                                  法  官  謝梨敏
                                  法  官  黎錦福
上列正本證明與原本無異。
如不服本判決，應於判決送達後10日內敘明上訴理由，向本院提
出上訴狀（須附繕本），上訴於臺灣高等法院。
                                  書記官  蔡麗春
中    華    民    國    99    年    7     月    23    日
附錄本案參考法條全文
中華民國刑法第320條
（普通竊盜罪、竊佔罪）
意圖為自己或第三人不法之所有，而竊取他人之動產者，為竊盜
罪，處5 年以下有期徒刑、拘役或5 百元以下罰金。
意圖為自己或第三人不法之利益，而竊佔他人之不動產者，依前
項之規定處斷。
前二項之未遂犯罰之。
中華民國刑法第210條
（偽造變造私文書罪）
偽造、變造私文書，足以生損害於公眾或他人者，處5 年以下有
期徒刑。
中華民國刑法第216條
（行使偽造變造或登載不實之文書罪）
行使第210 條至第215 條之文書者，依偽造、變造文書或登載不
實事項或使登載不實事項之規定處斷。
中華民國刑法第219條
（沒收之特例）
偽造之印章、印文或署押，不問屬於犯人與否，沒收之。
中華民國刑法第339條
（普通詐欺罪）
意圖為自己或第三人不法之所有，以詐術使人將本人或第三人之
物交付者，處5 年以下有期徒刑、拘役或科或併科1 千元以下罰
金。
以前項方法得財產上不法之利益或使第三人得之者，亦同。
前二項之未遂犯罰之。

司法院資訊處製作；財團法人民間司法改革基金會備份。
